最高法院刑事判決　　　　　　　　　 111年度台上字第2612號
上　訴　人　楊志賢


選任辯護人　蘇志倫律師
上列上訴人因違反毒品危害防制條例等罪案件，不服臺灣高等法
院中華民國111年2月16日第二審判決（110 年度上訴字第3328號
，起訴案號：臺灣新北地方檢察署109年度偵字第26590、 26592
、35479號），提起上訴，本院判決如下：
    主  文
上訴駁回。
    理  由
按刑事訴訟法第377 條規定：上訴於第三審法院，非以判決違背
法令為理由，不得為之。是提起第三審上訴，應以原判決違背法
令為理由，係屬法定要件。如果上訴理由書狀並未依據卷內訴訟
資料，具體指摘原判決不適用何種法則或如何適用不當，或所指
摘原判決違法情事，顯與法律規定得為第三審上訴理由之違法情
形，不相適合時，均應認其上訴為違背法律上之程式，予以駁回
。
查：
本件原判決維持第一審①論處上訴人楊志賢犯修正前毒品危害
  防制條例（下稱毒品條例）第4條第3項之販賣第三級毒品罪刑
  （即如原判決附表【下稱附表】編號1所示，處有期徒刑3年 7
  月）；②依想像競合犯之例，從一重論處上訴人犯毒品條例第
  4條第3項之販賣第三級毒品共3罪刑（即附表編號2、4、5所示
  ，俱以一行為觸犯販賣第三級毒品罪、販賣第四級毒品罪，依
  序處3年6月、1年10月、1年10月）；③依想像競合犯之例，從
  一重論處上訴人犯毒品條例第4條第2項之販賣第二級毒品罪（
  即附表編號3 所示，以一行為觸犯販賣第二級毒品罪、販賣第
  三級毒品罪，處有期徒刑3年7月）；④依想像競合犯之例，從
  一重論處上訴人犯毒品條例第4條第6項、第3 項之販賣第三級
  毒品未遂罪刑（即附表編號6 所示，以一行為觸犯販賣第三級
  毒品未遂罪、販賣第四級毒品未遂罪，處有期徒刑11月）；⑤
  變更檢察官之起訴法條（槍砲彈藥刀械管制條例第8條第4項之
  未經許可寄藏可發射子彈具有殺傷力之改造手槍罪），依想像
  競合犯之例，從一重論處上訴人非法寄藏非制式手槍罪刑（以
  一行為觸犯非法寄藏非制式手槍罪、非法寄藏子彈罪，處有期
  徒刑2年7月，併科罰金新臺幣【下同】6 萬元，罰金如易服勞
  役，以1千元折算1日），並均為沒收（追徵）宣告之判決，駁
  回上訴人在第二審之上訴，已綜合卷內所有證據資料及調查證
  據之結果，敘明認定上訴人有原判決犯罪事實欄一之㈠至㈢、
  二之販賣第二級、第三級、第四級毒品既、未遂及非法寄藏非
  制式手槍、子彈等犯行之得心證理由。並敘明：①如何應適用
  毒品條例第17條第2項規定酌予減輕上訴人所犯附表編號1至 6
  所示各罪之刑，以及適用同條第1 項規定減輕上訴人所犯附表
  編號4至6部分之刑；另適用刑法第25條第2 項規定減輕上訴人
  所犯附表編號6 部分之刑，並分別遞減之。②如何應適用槍砲
  彈藥刀械管制條例第18條第4 項前段規定，減輕上訴人所犯非
  法寄藏非制式手槍罪之刑等旨（見原判決第12至14頁）。
經核原判決之採證認事並無違反經驗法則、論理法則，亦無任
  意推定犯罪事實、違背證據法則、判決理由不備、理由矛盾或
  不適用法則、適用法則不當之違誤。
再：
㈠刑事訴訟法第379 條第10款固規定，依本法應於審判期日調查
  之證據而未予調查者，其判決當然違背法令。但應行調查之證
  據範圍，在同法並未定有明文，該項證據，自係指第二審審判
  中已存在之證據，且與待證事實有重要關係，在客觀上認為應
  行調查者而言。又刑法第62條前段規定：「對於未發覺之罪自
  首而受裁判者，得減輕其刑」。其所謂「發覺」，固係指有偵
  查犯罪權限之機關或人員，知悉犯罪事實及犯罪人為何人而言
  ；惟並不以確知其人犯罪無誤為必要，僅須有確切之根據得為
  合理之可疑者，亦屬發覺。原判決就上訴人附表編號2至4部分
  並無刑法第62條減輕其刑規定之適用乙節，業已詳述警方如何
  於上訴人坦承附表編號2至4犯行前，即已依證人葉忠憲於警詢
  時之陳述，而合理懷疑上訴人有此等犯行，核與自首之要件不
  符，上訴人於原審主張此等部分應依上開自首規定減輕其刑云
  云，顯不足採等旨（見原判決第16至19頁）。原判決未適用刑
  法第62條前段規定減輕上訴人此部分之刑，並無判決理由不備
  、不適用法則或適用法則不當之違背法令。何況，依上開規定
  ，法院對於自首者，僅係得減輕其刑，而非必須減輕其刑；上
  訴人縱係自首其罪，原審法院仍有自由裁酌是否減輕其刑之職
  權，尚不得以原判決未依自首規定減輕其刑，率指為違法。另
  上訴人及其原審辯護人經原審審判長詢以：「尚有何證據請求
  調查」時，僅上訴人答稱我全部的毒品都是從李震祺那邊來的
  外，並未見有請求就其有無自首為任何證據之調查（見原審卷
  第218 頁），另於量刑辯論時，亦未主張調查任何證據（見原
  審卷第226至227、230至232頁）。原審認上訴人附表編號2至4
  犯行部分並無自首之適用，未再贅為其他無益之調查，難謂有
  調查證據職責未盡之違誤。
㈡刑之量定，乃法律賦予法院自由裁量之事項，倘於科刑時，已
  以行為人之責任為基礎，並斟酌刑法第57條所列各款事項，而
  未逾越法定刑度，即難謂違法。又數罪併罰，分別宣告多數有
  期徒刑者，於各刑中之最長期以上，各刑合併之刑期以下，定
  其刑期，但不得逾30年，刑法第51條第5 款定有明文。此刑之
  酌定，亦屬法院得依職權自由裁量之事項，如未逾越上開規定
  之外部界限、定應執行刑之恤刑目的，即不得指為違法。原判
  決已敘明第一審以上訴人之責任為基礎，經審酌刑法第57條所
  定科刑輕重應審酌之事項（包括其犯罪動機、目的、手段、所
  生損害暨其品行、智識程度、生活狀況、犯後態度等一切情狀
  ），所量處之刑應係妥適等旨（見原判決第14至16頁）。而上
  訴人所犯7罪，原審維持第一審於各刑中之最長期（3年7 月）
  以上，各刑合併之刑期（17年10月）以下，酌定其應執行有期
  徒刑4年6月之判決，亦屬從寬。核原判決關於量刑及酌定應執
  行刑部分，既未逾法定刑度，亦無理由不備、濫用裁量職權之
  情事，即難率指為違法。
㈢刑法第59條規定之酌量減輕其刑，必須犯罪另有特殊之原因與
  環境，在客觀上足以引起一般同情，認為即使予以宣告法定最
  低度刑，猶嫌過重者，始有其適用。此項犯罪情狀是否顯可憫
  恕而酌量減輕其刑之認定，亦係法院得依職權自由裁量之事項
  。原判決未適用刑法第59條規定減輕上訴人之刑，自無不適用
  法則或適用法則不當之違法。何況，原判決已詳細說明，如何
  經考量上訴人之犯罪情節，在客觀上顯不足以引起一般人之同
  情，難認有何法重情輕、可堪憫恕之處，自無從依刑法第59條
  酌減其刑等旨（見原判決第19至21頁），亦無判決理由不備可
  言。
上訴人之上訴意旨並未依據卷內訴訟資料，具體指摘原判決有
  何違背法令之情形，仍執陳詞，泛稱：原判決量刑過重，且認
  上訴人所犯附表編號2至4部分不構成自首，有應於審判期日調
  查之證據而未予調查、理由矛盾及不備之違法，另未詳細闡述
  何以不足以引起一般人同情之客觀情形存在而無刑法第59條規
  定之適用，亦有判決理由不備之違法等語，僅就原審採證認事
  、量刑適法職權行使及原判決已明白論斷之事項，再為爭執，
  核與法律規定得為第三審上訴理由之違法情形不相適合。
綜上，應認上訴人之上訴為違背法律上之程式，予以駁回。
據上論結，應依刑事訴訟法第395條前段，判決如主文。
中    華    民    國   111    年    6     月    16    日
                  刑事第四庭審判長法  官  林  立  華  
                                  法  官  謝  靜  恒  
                                  法  官  林  瑞  斌  
                                  法  官  王  敏  慧  
                                  法  官  李  麗  珠  
本件正本證明與原本無異
                                  書記官
中    華    民    國   111    年    6     月    21    日